臺灣苗栗地方法院交通事件裁定　　　　 93年度交聲字第290號
 原處分機關　臺北市交通事件裁決所
 異　議　人
 即受處分人　甲○○
 　　　　　　　　　　　號
上列異議人因違反道路交通管理處罰條例案件，對於交通部公路
總局台北市交通事件裁決所於民國93年10月15日以北市裁三字第
裁22-G00000000所為之處分（原舉發機關：台中市警察局中市警
交第G00000000 號），聲明異議，本院裁定如下：
    主      文
原處分撤銷。
甲○○不罰。
    理  由
一、聲明異議意旨略以：異議人即受處分人甲○○所有之車牌號
    碼L3-6709 號自用一般小客車，於民國92年9 月27日下午1
    時15分，行駛於台中市○○路大買家前時，在上開最高速限
    為時速50公里之道路上，以時速65五公里之車速行駛，超過
    最高速限15公里、未滿20公里，經測速照相儀器拍攝違規照
    片後，由台中縣政府警察局交通隊逕行掣單舉發。異議人並
    沒有收到警方舉發單、警方未使用檢驗測訴合格器材、速限
    不當、不是行人穿越道，不設超速照相原則、白天視線好，
    異議人不喝酒不飆車，依苗栗警察局之取締標準，不超速20
    公里，並不告發、交通執法應以有肇事危險和行為速度為取
    締告發對象，才能達到維護行車安全和目的。故不服原裁定
    ，爰依法聲明異議云云。
二、經查，本件異議人即受處分人甲○○駕駛其所有之車牌號碼
    L3-6709 號自用一般小客車，於92年9 月27日下午1 時15分
    ，行駛於台中市○○路大買家前時，在上開最高速限為時速
    50公里之道路上，以時速65五公里之車速行駛，超過最高速
    限15公里、未滿20公里，經測速照相儀器拍攝違規照片後，
    由台中縣政府警察局交通隊逕行掣單舉發等事實，有台中縣
    政府警察局92年10月15日中市警交字第G00000000 號舉發違
    反道路交通管理事件通知單影本1 紙、採證照片影本及正本
    1 幀附卷可稽。
三、本件行為人如有違反道路交通管理處罰條例，原舉發機關及
    原處分機關之舉發及裁決程序，有如下之法律規定：
    (1)道路交通管理處罰條例部分：
      第90條規定，違反本條例之行為，自行為成立之日起；
        行為有連續或繼續之狀態者，自行為終了之日起，逾3
        個月不得舉發。但汽車肇事致人受傷或死亡案件，因肇
        事責任不明，已送鑑定者，其期間自鑑定終結之日起算
        。
      第9 條第1 項規定，本條例所定罰鍰之處罰，行為人接
        獲違反道路交通管理事件通知單後，於15日內得不經裁
        決，逕依第92條第3 項之罰鍰基準規定，向指定之處所
        繳納結案；˙˙˙其不依通知所定期限前往指定處所聽
        候裁決，且未依規定期限繳納罰鍰結案或向處罰機關陳
        述意見者，處罰機關得逕行裁決之。」，道路交通管理
        處罰條例第9 條第1 項復有明定。
      第87條受處分人，不服第八條主管機關所為之處罰，得
        於接到裁決書之翌日起20日內，向管轄地方法院聲明異
        議。法院受理前項異議，以裁定為之。不服前項裁定，
        受處分人或原處分機關得為抗告。但對抗告之裁定不得
        再抗告。
      第65條規定：汽車所有人、駕駛人違反道路交通管理，
        經主管機關裁決後逾15日未向管轄地方法院聲明異議，
        或其聲明異議經法院裁定確定，而不依裁決或裁定繳納
        罰鍰或不繳送汽車牌照、駕駛執照者，依左列規定處理
        之：一　經處分吊銷汽車牌照或駕駛執照者，由公路主
        管機關逕行註銷。二　經處分吊扣汽車牌照或駕駛執照
        者，按其吊扣期間加倍處分；仍不依限期繳送汽車牌照
        或駕駛執照者，吊銷其汽車牌照或駕駛執照。三　罰鍰
        不繳者，按其罰鍰數額，易處吊扣汽車牌照或駕駛執照
        一個月至三個月；不依期限繳送汽車牌照或駕駛執照者
        ，吊銷其汽車牌照或駕駛執照。前項第三款之汽車所有
        人、駕駛人如無汽車牌照或駕駛執照可資易處吊扣時，
        得就原處分或裁定確定之罰鍰加倍處罰；逾15日後仍不
        繳納者，移送法院強制執行。
    (2)違反道路交通管理事件統一裁罰基準及處理細則部分：
      第11條第1 項第3 款行為人有本條例之情形者，應填製
        舉發違反道路交通管理事件通知單（以下簡稱通知單）
        ，並於被通知人欄予以勾記，其通知聯依下列規定辦理
        ：三逕行舉發者，應按已查明之資料填註車牌號碼、車
        輛種類、車主姓名或地址，並於通知單上方空白處加註
        逕行舉發之文字後，由舉發機關送達被通知人。
      第12條填製通知單，應就其違反行為簡要明確記載於違
        規事實欄內，並記明其違反條款。
      第14條填製通知單，應到案日期應距舉發日15日；其屬
        逕行舉發者，其應到案之日期距舉發日為30日。
      第24條逕行舉發違反道路交通管理事件，經汽車所有人
        依通知單之應到案日期前到案，並告知違規駕駛人姓名
        、身分證統一編號及住址者，處罰機關應即另行通知違
        規駕駛人到案依法處理；逾應到案日期，處罰機關應依
        本條例第85條第3 項規定處罰該汽車所有人。
      第29條舉發違反道路交通管理事件後，舉發單位應於舉
        發當日或翌日午前，將該舉發違反道路交通管理事件有
        關文書或電腦資料連同有暫代保管物件者之物件送由該
        管機關，於舉發之日起4 日內移送處罰機關。
      前項移送期間其屬逕行舉發者，自違反行為日起30日內
        為之。如有查證必要者，得延長之，但不得逾3 個月。
      第31條依前條規定辦理移送之機關，收受舉發單位送交
        違反道路交通管理事件後，應審查該事件填記內容是否
        符合規定、附件是否齊全；發現不符規定或附件欠缺者
        ，應即協調補正後再行移送；其屬違反條款填記錯誤者
        ，並應即日通知被通知人更正。前項移送違反道路交通
        管理事件，並應設簿登記或輸入電腦資料檔案，以備查
        考。
       第34條處罰機關受理移送之舉發違反道路交通管理事
         件時，發現應填記內容不符規定，或所列附件漏未移
         送者，應即洽請原移送機關更正或補送。違反道路交
         通管理事件，處罰機關受理後發現舉發錯誤或要件欠
         缺，可補正或尚待查明者，退回原舉發單位查明補正
         後依法處理；其錯誤屬實或無可補正者，由受理機關
         依權責簽結，並將簽結之理由，連同該事件有關文件
         書函請原舉發單位之上級機關查究。
       第41條本條例所定罰鍰之處罰事件已依限期到案，除
         有繼續調查必要外，其有下列情形之一者，得不經裁
         決逕依基準表期限內自動繳納之規定收繳罰鍰結案：
         一　行為人對舉發事實承認無訛者。二　行為人委託
         他人到案接受處罰者。行為人逾指定應到案日期後到
         案，而有前項第一款、第二款情形者，得逕依基準表
         逾越繳納期限之規定，收繳罰鍰結案。處罰機關依前
         二項規定收繳罰鍰時，應於通知單移送聯之處理情形
         欄內，填註其違反法條及罰鍰金額，並加蓋有裁決員
         職名及日期之章戳，以備查核。但以電腦傳輸違反道
         路交通管理事件資料者，得於電腦檔案輸入裁罰條款
         、金額、日期、操作員代號等資料代之。處罰機關對
         於非屬第一項情形之案件，或行為人到案陳述不服舉
         發者，應使用違反道路交通管理事件裁決書裁決之。
       第44條違反道路交通管理事件行為人，未依規定自動
         繳納罰鍰，或未依規定到案聽候裁決，處罰機關應於
         舉發違反道路交通管理事件通知單送達2 個月內依基
         準表逕行裁決之。
       第48條違反道路交通管理事件，行為人認為舉發之事
         實與違規情形相符者，得於接獲通知單後，親自或委
         託他人持該通知單，不經裁決向指定之處所，逕依裁
         罰基準執行並繳納罰鍰結案。
    (3)行政程序法部分：
      第4條行政行為應受法律及一般法律原則之拘束。
      第5條行政行為之內容應明確。
      第6條行政行為，非有正當理由，不得為差別待遇。
      第7 條行政行為，應依下列原則為之︰一　採取之方法
        應有助於目的之達成。二有多種同樣能達成目的之方法
        時，應選擇對人民權益損害最少者。三　採取之方法所
        造成之損害不得與欲達成目的之利益顯失均衡。
      第8 條行政行為，應以誠實信用之方法為之，並應保護
        人民正當合理之信賴。
      第9 條行政機關就該管行政程序，應於當事人有利及不
        利之情形，一律注意。
      第10條行政機關行使裁量權，不得逾越法定之裁量範圍
        ，並應符合法規授權之目的。
    (4)有關送達的規定：
      (1)違反道路交通管理事件統一裁罰基準及處理細則第5 條
        規定，處理違反道路交通管理事件，有關文書送達之程
        序，依行政程序法之規定。
      (2)行政程序法部分：
         第68條送達由行政機關自行或交由郵政機關送達。
         行政機關之文書依法規以電報交換、電傳文件、傳真
         或其他電子文件行之者，視為自行送達。由郵政機關
         送達者，以一般郵遞方式為之。但文書內容對人民權
         利義務有重大影響者，應為掛號。文書由行政機關自
         行送達者，以承辦人員或辦理送達事務人員為送達人
         ；其交郵政機關送達者，以郵務人員為送達人。前項
         郵政機關之送達準用依民事訴訟法施行法第三條訂定
         之郵政機關送達訴訟文書實施辦法。
       第69條對於無行政程序之行為能力人為送達者，應向
         其法定代理人為之。對於機關、法人或非法人之團體
         為送達者，應向其代表人或管理人為之。法定代理人
         、代表人或管理人有二人以上者，送達得僅向其中之
         一人為之。無行政程序之行為能力人為行政程序之行
         為，未向行政機關陳明其法定代理人者，於補正前，
         行政機關得向該無行為能力人為送達。
       第70條對於在中華民國有事務所或營業所之外國法人
         或團體為送達者，應向其在中華民國之代表人或管理
         人為之。前條第三項規定，於前項送達準用之。
       第71條行政程序之代理人受送達之權限未受限制者，
         送達應向該代理人為之。但行政機關認為必要時，得
         送達於當事人本人。
       (5)第72條送達，於應受送達人之住居所、事務所或營業
         所為之。但在行政機關辦公處所或他處會晤應受送達
         人時，得於會晤處所為之。對於機關、法人、非法人
         之團體之代表人或管理人為送達者，應向其機關所在
         地、事務所或營業所行之。但必要時亦得於會晤之處
         所或其住居所行之。應受送達人有就業處所者，亦得
         向該處所為送達。
       第73條於應送達處所不獲會晤應受送達人時，得將文
         書付與有辨別事理能力之同居人、受僱人或應送達處
         所之接收郵件人員。前項規定於前項人員與應受送達
         人在該行政程序上利害關係相反者，不適用之。應受
         送達人或其同居人、受僱人、接收郵件人員無正當理
         由拒絕收領文書時，得將文書留置於應送達處所，以
         為送達。
       第74條送達，不能依前二條規定為之者，得將文書寄
         存送達地之地方自治或警察機關，並作送達通知書兩
         份，一份黏貼於應受送達人住居所、事務所、營業所
         或其就業處所門首，另一份交由鄰居轉交或置於該送
         達處所信箱或其他適當位置，以為送達。前項情形，
         由郵政機關為送達者，得將文書寄存於送達地之郵政
         機關。寄存機關自收受寄存文書之日起，應保存3 個
         月。
       第75條行政機關對於不特定人之送達，得以公告或刊
         登政府公報或新聞紙代替之。
       第76條送達人因證明之必要，得製作送達證書，記載
         下列事項並簽名︰一　交送達之機關。二　應受送達
         人。三　應送達文書之名稱。四　送達處所、日期及
         時間。五　送達方法。除電子傳達方式之送達外，送
         達證書應由收領人簽名或蓋章；如拒絕或不能簽名或
         蓋章者，送達人應記明其事由。送達證書，應提出於
         行政機關附卷。
       第77條送達係由當事人向行政機關申請對第三人為之
         者，行政機關應將已為送達或不能送達之事由，通知
         當事人。
       第78條對於當事人之送達，有下列各款情形之一者，
         行政機關得依申請，准為公示送達︰一　應為送達之
         處所不明者。二　於有治外法權人之住居所或事務所
         為送達而無效者。三　於外國或境外為送達，不能依
         第八十六條之規定辦理或預知雖依該規　　定辦理而
         無效者。有前項所列各款之情形而無人為公示送達之
         申請者，行政機關為避免行政程序遲延，認為有必要
         時，得依職權命為公示送達。當事人變更其送達之處
         所而不向行政機關陳明，致有第一項之情形者，行政
         機關得依職權命為公示送達。
       第79條依前條規定為公示送達後，對於同一當事人仍
         應為公示送達者，依職權為之。
       第80條公示送達應由行政機關保管送達之文書，而於
         行政機關公告欄黏貼公告，告知應受送達人得隨時領
         取；並得由行政機關將文書或其節本刊登政府公報或
         新聞紙。
       第81條公示送達自前條公告之日起，其刊登政府公報
         或新聞紙者，自最後刊登之日起，經20日發生效力；
         於依第78條第1 項第3 款為公示送達者，經60日發生
         效力。但第79條之公示送達，自黏貼公告欄翌日起發
         生效力。第82條為公示送達者，行政機關應製作記載
         該事由及年、月、日、時之證書附卷。
       第83條當事人或代理人經指定送達代收人，向行政機
         關陳明者，應向該代收人為送達。郵寄方式向行政機
         關提出者，以交郵地無住居所、事務所及營業所者，
         行政機關得命其於一定期間內，指定送達代收人。如
         不於前項期間指定送達代收人並陳明者，行政機關得
         將應送達之文書，註明該當事人或代理人之住居所、
         事務所或營業所，交付郵政機關掛號發送，並以交付
         文書時，視為送達時。
三、按汽車駕駛人，行車速度，超過規定之最高時速者，處新臺
    幣（下同）1 千2 百元以上2 千4 百元以下罰鍰，並記違規
    點數1 點，道路交通管理處罰條例第40條第1 項、第63條第
    1 項第1 款分別定有明文。參照前開舉發及裁決之法律規定
    ，舉發手續是否完成，仍應以舉發之意思表示送達於受處分
    人為要件（詳見臺灣高等法院93年度交抗字第681 號、第
    617 號、第102 號、92年度交抗字第887 號裁定可資參照）
    。
四、經查：原處分機關裁處本件異議人邱錦川上開違規罰鍰，係
    以其所有之駕駛上開開自用小客車，於92年9 月27日，因「
    超速」，經臺中市警察局（下稱原舉發機關）掣單逕行舉發
    後按址郵寄，因無法送達，遂依法辦理公示送達有台中市警
    察局92年12月26日中警交字第09200231872 號函在卷為其依
    據。惟查，異議人自89年7 月28日遷居於「苗栗縣獅潭鄉永
    興村上大窩十三之三號」，此經本院依職權調取異議人議人
    個人基本資料表1 紙附卷足憑，而本件舉發通知單竟郵寄其
    他地址，以致送達之結果無法送達，參照如上有關送達之法
    律規定，顯見原舉發機關逕對異議人為公示送達，於法尚有
    未合，自不發生舉發通知單已合法送達於異議人之效力，則
    本件舉發通知單既未經合法送達，依上開條文規定及說明，
    即難謂已完成舉發之程序。次查，本件違規行為發生於92年
    9 月27日，原舉發機關雖於同日即填製舉發通知單逕行舉發
    ，惟上開舉發通知單並未依法送達異議人以完成舉發程序，
    已詳如上述，則本件異議人前揭違反道路交通管理處罰條例
    之行為，因並未曾收受任何舉發通知單，迄至93年10月15日
    收受原處分機關裁決書後得悉前情，距行為成立之日即92年
    9 月27日，顯已逾3 個月，依前揭道路交通管理處罰條例第
    90 條 第1 項之規定，要不得為舉發之行為。是本件異議為
    有理由，原處分應予撤銷，另諭知異議人不罰，以資適法。
五、據上論斷，應依道路交通案件處理辦法第20條前段，裁定如
    主文。
中　　華　　民　　國　　94　　年　　6 　　月　　29　　日
                  交通法庭法  官   張珈禎
右正本證明與原本無異。
如不服本裁定應於送達後5日內向本院提出抗告狀。
中　　華　　民　　國　　94　　年　　7 　　月　　4 　　日
                          書記官   黃雅琦
